臺灣苗栗地方法院民事簡易判決　　　　 99年度苗簡字第451號
原　　　告　日盛國際商業銀行股份有限公司
法定代理人　楊智光
訴訟代理人　邱益祥
　　　　　　江俊毅
　　　　　　羅拯民
被　　　告　謝佩紋
　　　　　　謝淳媛
　　　　　　賴昱君
兼　共　同
訴訟代理人　賴沛君
上列當事人間請求返還消費借貸款事件，本院於民國100 年5 月
3日言詞辯論終結，判決如下：
    主  文
原告之訴駁回。
訴訟費用新臺幣貳仟柒佰陸拾元由原告負擔。
    理由及事實
一、原告主張：訴外人賴肇基於民國93年12月21日與原告訂立信
    用卡使用契約，卡號為：0000-0000-0000-0000 （下稱系爭
    信用卡），約定其得持系爭信用卡於特約商店記帳消費，並
    應於當期繳款截止日前全部清償，或繳付最低應繳金額。未
    清償款項部分，自入帳日起按年息19.99 ％計算之利息，若
    於每月繳款截止日未繳足應繳帳款之最低應繳金額時，得依
    其未清償金額暨依約定條款所定自逾期開始，最高以連續3
    期為限，每月加計違約金新臺幣（下同）3,000 元，賴肇基
    至99年8 月18日止，積欠消費本金帳款225,119 元（下稱系
    爭信用卡帳款），合計利息共254,031 元未繳，又系爭信用
    卡帳款縱非賴肇基本人親自使用系爭信用卡，然於賴肇基住
    院期間，甚至死亡後，均有繳款紀錄，故賴肇基應有授權他
    人使用系爭信用卡消費。賴肇基已於95年7 月28日死亡，而
    被告為其法定繼承人，且均無向法院辦理拋棄或限定繼承，
    故被告基於繼承人之地位自應負擔被繼承人賴肇基生前因使
    用系爭信用卡消費所生之債務。為此依消費借貸之法律關係
    及系爭信用卡契約訴請被告清償上開款項。並聲明：被告應
    連帶給付原告254,031 元，及其中225,119 元自99年8 月19
    日起至清償日止，按年息百分之19.99計算之利息。
二、被告則以：
  (一)原告主張系爭信用卡帳款係由賴肇基使用信用卡消費或授權
    他人所為，被告否認原告主張，依民事訴訟法第277 條規定
    ，原告就對其有利之事實應負舉證責任，然原告僅提出原告
    單方所製作之消費明細帳單，並未提供賴肇基實際消費之證
    明，無法證明由賴肇基使用系爭信用卡消費，亦無法證明賴
    肇基有出借、授權他人使用系爭信用卡消費。另原告所提「
    95年8 月信用卡消費明細帳單」，系爭信用卡帳款消費期間
    為95年7 月14日至同年月24日，消費地點分別為：大仁祥藥
    局、廣三崇光國際開發有限公司及振傑汽車企業有限公司。
    然賴肇基因罹患胰臟癌於95年6 月9 日至仁愛醫療財團法人
    大里仁愛醫院（下稱仁愛醫院）住院，迄至95 年7月28日下
    午3 時因胰臟癌過世，並無出院或請假外出，且當時賴肇基
    已屬胰臟癌末期，早已行動不便，意識模糊，根本不可能出
    院刷卡消費。此外，核對原告提列消費日期之醫院臨床小時
    記錄內容，賴肇基身體已出現嚴重併發症，及各種癌症末期
    所伴隨令一般人極度難受之生理狀態。因此賴肇基於上開期
    間內，實無法出院使用系爭信用卡在百貨公司逛街購物，或
    至汽車公司購買物品。至於系爭期間內之消費記錄倘若為真
    ，應係他人盜用或是偽造信用卡使用等情形，此應由原告另
    尋他途救濟，而非訴請被告負清償之責。
  (二)被告於96年3 月19日接獲原告催繳信函後，即於96年3 月下
    旬以存證信函告知原告賴肇基重病住院之事，並陳明系爭信
    用卡帳款非賴肇基刷卡消費，請原告儘速查明真相，惟原告
    對此置之不理，而於5 年後向法院提起訴訟時，卻稱系爭信
    用卡刷卡簽單已超過1 年保留期限，無法提出。此係原告可
    自行查明之事實，被告既已盡告知義務，則此等證據無法提
    出之不利益應由原告負擔。原告既無法證明系爭信用卡帳務
    係由賴肇基或其授權之人使用系爭信用卡消費，原告請求被
    告連帶清償系爭帳款及利息，應無理由。並聲明：如主文所
    示。
三、本件為行集中審理，協同兩造協議簡化不爭執及爭執事項如
    下：
  (一)不爭執事項：
    1.原告主張賴肇基積欠系爭信用卡帳款係於95年7 月14日至
      7 月24日刷卡消費。
    2.賴肇基因胰臟癌自95年6 月9 日起至95年7 月28日止，在
      仁愛醫院住院，住院期間並無出院或外出之紀錄，系爭信
      用卡帳款並非由賴肇基本人持系爭信用卡消費。
    3.大仁祥藥局提供刷卡簽單，其上「賴肇基」之簽名並非賴
      肇基本人之簽名。
    4.系爭信用卡申請書賴肇基之簽名係由賴肇基本人所親簽。
  (二)爭執事項：
    1.系爭信用卡帳款是否由賴肇基授權他人持系爭信用卡前往
      消費？
    2.原告請求被告連帶給付系爭刷卡帳款及利息有無理由？
四、本院之判斷：
  (一)按當事人主張有利於己之事實者，就其事實有舉證之責任，
    民事訴訟法第277 條前段定有明文。又請求履行債務之訴，
    除被告自認原告所主張債權發生原因之事實外，應先由原告
    就其主張此項事實，負舉證之責任，必須證明其為真實後，
    被告於其抗辯事實，始應負證明之責任，此為舉證責任分擔
    之原則（最高法院43年台上字第377 號判例參照）。
  (二)原告主張賴肇基生前積欠原告系爭信用卡帳款及利息，固據
    原告提出99年7 月份系爭信用卡消費明細單為據（見卷第67
    頁），惟被告否認賴肇基生前有為上開消費明細單所列之消
    費，辯稱系爭信用卡帳款消費期間即95年7 月14日至95年7
    月24日，賴肇基因胰臟癌住院臥床無法外出刷卡消費，經本
    院函詢仁愛醫院，該院以仁總字第100010020 號函覆本院：
    賴肇基於上開消費期間並無出院或請假外出之紀錄等語（見
    卷第93頁）。又依該院提供護理紀錄顯示賴肇基已因胰臟癌
    住院臥床，自95年7 月6 日手術後明顯虛弱，迄至同年月28
    日死亡均需使用兩側床欄以免掉落，且在左鎖骨裝設人工血
    管輸血（見卷第110 至130 頁），故賴肇基不可能於系爭信
    用卡帳款簽帳期間（95年7 月14日至95年7 月24日）外出醫
    院刷卡。另大仁祥藥局提供95年7 月23日刷卡簽單上「賴肇
    基」之簽名（見卷第178 頁），與原告所提信用卡申請書「
    賴肇基」簽名（見臺灣臺北地方法院臺北簡易庭卷第5 頁）
    明顯不同，足見系爭信用卡帳款非賴肇基本人使用系爭信用
    卡所為之消費，且原告對於被告抗辯系爭信用卡帳款非賴肇
    基刷卡消費乙節，亦表示不爭執，故被告上開所辯堪信屬實
    。
  (三)另原告主張系爭信用卡帳務係賴肇基出借、授權他人使用系
    爭信用卡之消費，依信用卡約定條款第6 條賴肇基亦應負責
    等語，惟此亦為被告所否認，故原告就賴肇基出借、授權他
    人使用系爭信用卡之事實，亦應負舉證責任。原告雖以系爭
    信用卡之消費帳務，於賴肇基住院後仍有於95年6 月29日繳
    款1,620 元，賴肇基死亡後同年7 月29日亦有繳款6,589 元
    、同年11月23日繳款3,000 元、同年12月1 日繳款2,000 元
    （見卷第66頁、67頁、71頁），上開繳款紀錄縱係屬實，惟
    均在賴肇基住院或死亡後，顯非賴肇基前往繳款，僅足證明
    係賴肇基以外之人前往繳納部分款項，尚難證明賴肇基承認
    系爭信用卡帳務，亦難證明係賴肇基出借、授權他人使用系
    爭信用卡之消費。
  (四)又被告於96年3 月間接獲原告催繳通知後，即於96年3 月下
    旬以存證信函告知原告，系爭信用卡帳務非賴肇基所為，原
    告亦自承有收到上開存證信函，當時既尚未逾1 年信用卡簽
    單保留期限，原告可取得信用卡簽單正本，並向法院起訴以
    查明由何人前往消費，原告卻置之不理，迄今距系爭刷卡帳
    務已近5 年之久，始提起本件訴訟，致使信用卡簽單已逾1
    年保管期限而無法提出，更無從查證實際使用信用卡消費之
    人。另原告亦自陳95年12月1 日繳款2,000 元，係至原告銀
    行繳款，現因原告銀行錄影資料已超過保存期限而銷燬（見
    卷第197 頁）。上開證據既因原告未自行查證保存，至無法
    查明實際使用系爭信用卡消費之人，此等不利益應歸由原告
    負擔。原告既未舉證證明系爭信用卡帳務係由賴肇基出借、
    授權他人使用系爭信用卡，原告上開主張自難信為真實。另
    原告聲請本院向賴肇基居所地鄰近各郵局調取95年11月23日
    之繳款錄影紀錄，原告既未指出特定郵局，本院無從調查，
    應予駁回，附此敘明。
五、綜上，原告既未舉證證明系爭信用卡帳款係由賴肇基使用系
    爭信用卡，或由賴肇基借用、授權使用系爭信用卡刷卡消費
    ，則原告依消費借貸之法律關係及系爭信用卡契約，請求被
    告連帶給付254,031 元及利息，為無理由，應予駁回。
六、本件事證已臻明確，兩造其餘主張及攻擊防禦方法，於判決
    結果不生影響，爰不一一論述，附此敘明。
七、據上論結，本件原告之訴為無理由，依民事訴訟法第436 條
    第2 項、第78條，判決如主文。
中    華    民    國   100    年    5     月    17    日
                  苗栗簡易庭法  官  吳國聖
以上正本係照原本作成。
如對本判決上訴，須於判決送達後20日內向本院提出上訴狀。
                            書記官  楊思賢
中    華    民    國   100    年    5     月    17    日